臺灣新竹地方法院行政訴訟判決　
111年度交字第18號
原      告  李鎔  
訴訟代理人  陳蒞強
被      告  臺北市交通事件裁決所

代  表  人  蘇福智
訴訟代理人  黃郁軒
上列當事人間交通裁決事件，原告不服被告民國110年12月14日
北市裁催字第22-ZAC105541號裁決，提起行政訴訟，本院判決如
下：
    主  文
原告之訴駁回。
訴訟費用新臺幣參佰元由原告負擔。
    事實及理由
壹、程序事項：
    本件因係原告不服被告所為道路交通管理處罰條例第8條之
    裁決，而提起之撤銷訴訟，屬行政訴訟法第237條之1第1項
    第1款所稱交通裁決事件，本院應適用交通裁決事件訴訟程
    序，且本件事證明確，爰依同法第237條之7規定，不經言詞
    辯論逕行裁判。
貳、實體事項
一、事實概要：
    原告所有00-0000號自小客車於110年8月16日8時16分許，於
    國道2號西向南桃園入口匝道處，為民眾於當日提供行車紀
    錄器影像檢舉，經內政部警政署國道公路警察局第一警察大
    隊(下稱國道一隊)於110年10月6日以國道警交字第ZAC10554
    1號違反道路交通管理事件通知單舉發其「違規行駛高速公
    路違規使用路肩」。原告於110年10月18日向被告提出申訴
    ，經國道一隊查證後於110年11月14日以國道警一交字第110
    1709401號函復舉發無誤。嗣被告遂於110年12月14日以北市
    裁催字第22-ZAC105541號裁決書，裁處原告罰鍰新臺幣4,00
    0元整，並記違規點數1點，原告不服，向本院提起本件行政
    訴訟。
二、本件原告主張略以：採證照片經修圖竄改等語。並聲明：原
    處分撤銷，訴訟費用由被告負擔。
三、被告則答辯略以：
（一）有關系爭汽車於110年8月16日8時16分，在國道2號西向南
      桃園入口匝道處行駛路肩違規(利用外側路肩行駛《未開放
      路段》)案，係民眾現場目睹該車違規，以科學儀器取得證
      據資料向舉發機關提出檢舉。舉發機關依處罰條例第7條
      之1規定：「對於違反本條例之行為者，民眾得敘明違規
      事實或檢具違規證據資料，向公路主管或警察機關檢舉，
      經查證屬實者，應即舉發」之規定，經查證屬實後依法舉
      發。
（二）依據高速公路及快速公路交通管制規則第9條：「汽車行
      駛高速公路及快速公路，不得有下列行為：...二、在路
      肩上行駛，或利用路肩超越前車。...」，經查該路段無
      開放路肩，系爭汽車違規屬實，舉發機關舉發核無不當。
（三）交通違規案件除有涉及重量、速率、酒精測定值等需使用
      經濟部標準檢驗局檢定合格之儀器採證外，其他之科學儀
      器並無類此規範；且交通違規案件檢舉亦無規範所使用之
      儀器須經由經濟部標準檢驗局檢定合格後才可使用，是以
      ，本案違規檢舉儀器之使用查無不法。此有舉發機關110
      年11月14日國道警一交字第1101709401號函及檢舉影片在
      卷可稽。
（四）案查採證影像係連續動態影像無遭剪輯竄改痕跡，系爭汽
      車違規使用外側路肩行駛違規屬實，且採證影片(影片時
      間：2021/08/16 08：16：02)可清晰見系爭汽車車牌(Q6-
      5240)。又檢舉人依處罰條例第7條之1規定於7日內(檢舉
      日同違規日)檢具違規證據資料予舉發機關查證，爰被告
      認採證資料完備且程序無瑕疵，貴庭應無須另傳檢舉人為
      證人到庭說明。綜上，被告實難以原告前開情詞，據以撤
      銷原處分。爰被告依處罰條例第33條第1項第9款規定裁處
      罰鍰新臺幣4,000元整，並依處罰條例第63條第1項第1款
      記違規點數1點，並無違法之情事。
（五）並聲明：駁回原告之訴；訴訟費用由原告負擔。
四、本院之判斷：
（一）按「汽車行駛於高速公路、快速公路或設站管制之道路，
      不遵使用限制、禁止、行車管制及管理事項之管制規則而
      有下列行為者，處汽車駕駛人新臺幣3,000元以上6,000元
      以下罰鍰：九未依規定使用路肩。」、「汽車駕駛人有下
      列各款所列條款之一者，除依原條款處罰鍰外，並與記點
      ：一有第三十三條第一項…，各記違規點數一點。」，道
      交條例第33條第1項第9款、第63條第1項第1款定有明文。
      次按「汽車行駛於高速公路及快速公路，不得在路肩上行
      駛，或利用路肩超越前車或倒車。」、「為維護高速公路
      及快速公路交通安全與暢通，該管公路管理機關或警察機
      關於必要時，得發布命令，指定時段於高速公路及快速公
      路特定匝道或路段之車道、路肩，禁止、限制或開放車輛
      通行。」高速公路及快速公路交通管制規則第9條第1項第
      2款亦有明文；同規則第8條規定：「汽車行駛高速公路及
      快速公路，其車道之使用，除因交通事故及道路施工依臨
      時或可移動標誌指示或交通勤務警察指揮外，應依設置之
      交通標誌、標線或號誌之規定，…」、同規則第19條第3項
      規定：「為維護高速公路及快速公路交通安全與暢通，高
      速公路及快速公路管理機關或警察機關於必要時，得發布
      命令，指定時段於高速公路及快速公路特定匝道或路段之
      車道、路肩，禁止、限制或開放車輛通行。」。再按，違
      反道路交通管理事件統一裁罰基準及處理細則第1條：「
      本細則依道路交通管理處罰條例第九十二條第四項規定訂
      定之。」、第2條第1項、第2項：「（第1項）處理違反道
      路交通管理事件之程序及統一裁罰基準，依本細則之規定
      辦理。（第2項）前項統一裁罰基準，如附件違反道路交
      通管理事件統一裁罰基準表。」經核以上高速公路及快速
      公路交通管制規則、違反道路交通管理事件統一裁罰基準
      及處理細則等規定，均係基於母法道路交通管理處罰條例
      第33條第6項、第92條第4項規定之授權而訂定之法規命令
      ，且其內容並未牴觸母法，並已參考「車輛大小」、「違
      規次數」、「違規程度」、「違規地點」、「所生影響」
      、「違反情節」等要素擇一或兼採而為分級處罰，舉發機
      關及被告據以適用，於法並無不合。
（二）查前開事實概要欄所述之事實，有原處分書、舉發違反道
      路交通管理事件通知單、違規檢舉採證錄影光碟等件附卷
      可稽，且經本院當庭勘驗舉證光碟結果為：「原告車輛行
      駛路肩，同時間左側多輛自小客車依序行駛車道上」，即
      原告所駕駛系爭車輛確有於上開時段行駛於路肩，原告對
      此亦不爭執（見本院111年6月16日調查證據筆錄），自堪
      認原告確有行駛路肩之事實。是本件有爭執者，即本件裁
      罰是否合法？
（三）按道路交通管理處罰條例第七條之二、違反道路交通管理
      事件統一裁罰基準及處理細則第二十二條第一項、第二項
      規定中所謂科學儀器，僅需其獲得結果可還原現場情形及
      具有驗證性即為已足。行車紀錄器具錄影功能，其獲得結
      果可還原現場情形及具驗證性，自屬前開規定所稱之科學
      儀器。經本院會同兩造當庭勘驗本件檢舉影像畫面結果，
      檢舉人車輛前、後鏡頭之錄影畫面係連續而無間斷，其場
      景、光影、色澤、攝得之其他車輛狀態均屬正常而自然呈
      現，已難認有何經修改、剪接或變造等任何人為造作之跡
      證，堪認係於本件違規時、地直接拍攝所得，而無虛捏造
      假之情事。至原告雖指稱本件被告所提出之舉發照片有修
      圖、模糊不清云云，然經審酌該截圖照片乃將檢舉光碟擷
      取違規時點並以局部放大車牌之方式以確認違規車輛之車
      牌，該車牌因放大解析過程產生之圖形現象，且觀諸採證
      照片中系爭車輛及周遭車輛與景物的車體、顏色、場景、
      光影、色澤等，均屬自然拍攝、完整呈現，無人為造作、
      扭曲或修圖的跡象，難認有造假情事，而舉發通知單所附
      的採證照片，僅係舉發機關以車牌放大器放大作為加強證
      據之佐證，亦經被告訴訟代理人於本院調查證據筆錄中加
      以說明（見本院卷第113頁），況照片中所呈現之車輛顏
      色、款式均與原告車輛相符，故被告據以認定原告違規行
      為並無違誤，原告此部分主張應無足採。
五、綜上所述，本件系爭車輛於上開時、地，確有「行駛高速公
    路違規使用路肩」之違規行為，洵屬明確。從而，被告依道
    交條例第33條第1項第9款、第63條第1項第1款、違反道路交
    通管理事件統一裁罰基準及處理細則所訂違反道路交通管理
    事件統一裁罰基準表之規定以原處分裁處罰鍰4,000元（小
    型車遵期繳納罰鍰或到案聽候裁決者），並記違規點數1 點
    ，於法並無違誤。原告猶執前詞指謫原處分不當，訴請撤銷
    原處分，為無理由，應予駁回。
六、本件事證已臻明確，兩造其餘攻擊、防禦方法及所提證據，
    經核均與判決結果不生影響，爰不一一論列，併此敘明。
七、本件訴訟費用額確定為第一審裁判費300元，爰依行政訴訟
    法第98條第1 項規定，由敗訴之原告負擔。
中　　華　　民　　國　　111 　年　　7 　　月　　11　　日
                  行政訴訟庭　法　官  李毓華
以上正本係照原本作成。
如不服本判決，應於判決送達後20日內，向本院提出上訴狀並表
明上訴理由（原判決所違背之法令及其具體內容或依訴訟資料可
認為原判決有違背法令之具體事實），其未載明上訴理由者，應
於提出上訴後20日內向本院補提理由書（上訴狀及上訴理由書均
須按他造人數附繕本，如未按期補提上訴理由書，則逕予駁回上
訴），並應繳納上訴裁判費新臺幣750元。
中　　華　　民　　國　　111 　年　　7 　　月　　13　　日
                              書記官  劉文倩